臺灣高等法院民事裁定　　　　　　　　　 96年度抗字第578號
抗　告　人　甲○○○
　　　　　　丙○○
　　　　　　乙○○
上列抗告人因與相對人丁○○間拆屋還地等事件，對於中華民國
96年3月20日臺灣臺北地方法院95年度重訴字第648號裁定提起抗
告，本院裁定如下：
    主  文
抗告駁回。
抗告費用由抗告人負擔。
    理  由
一、本件抗告意旨略以：本件訴訟標的價額之核定，應以申報地
    價為計算依據，始為適法，是原裁定依公告現值核定訴訟標
    的價額，顯有違誤，請求廢棄原裁定云云。
二、按訴訟標的之價額，由法院核定；核定訴訟標的之價額，以
    起訴時之交易價額為準；無交易價額者，以原告就訴訟標的
    所有之利益為準；以一訴附帶請求其孳息、損害賠償、違約
    金或費用者，不併算其價額。民事訴訟法第77條之1第1、2
    項及第77條之2第2項分別定有明文。又以被告無權占用土地
    並建築房屋，依民法第767條訴請拆屋還地者，應繳納之訴
    訟費用，僅以土地之價值為核定之標準即可。
三、相對人於原審法院係依民法第767條規定，起訴請求抗告人
    甲○○○將其無權占用坐落台北市○○區○○段3小段464-2
    地號土地上，如原判決附圖（下稱附圖）所示編號B、D部分
    及E、K部分之雨遮及建物，合計面積43平方公尺拆除；請求
    抗告人丙○○將其無權占用坐落同段463、464-2地號土地上
    ，如附圖所示編號F、G及H部分之雨遮及建物，合計面積37
    平方公尺拆除；請求抗告人乙○○將其無權占用坐落同段46
    4-1、464-2地號土地上，如附圖所示編號A、C部分之雨遮及
    建物，合計面積17平方公尺拆除；並均騰空返還土地。另依
    民法第179條規定請求各抗告人分別相當於租金之損害。原
    審為抗告人敗訴之判決，抗告人聲明不服，提起上訴。就其
    中給付相當於租金損害部分，因屬附帶請求，不另計徵裁判
    費。至拆屋還地部分，原裁定以土地公告現值計徵裁判費，
    其計算式如附表，經核並無違誤。
四、抗告意旨雖稱應以申報地價核計訴訟標的價額云云。惟查，
    所謂「土地公告現值」，乃直轄市及縣市地政機關依平均地
    權條例第46條之規定，就轄區內土地，分別區段、地目、地
    價等級，經常調查地價動態及市場，每年編製之土地現值表
    ，經地價評議委員會評定後，於每年1月1日分區公告，作為
    土地移轉及設定典權時，申報土地移轉現值之參考，並作為
    主管機關審核土地移轉現值及補償徵收土地地價之依據；而
    「申報地價」，依土地法第156、160條之規定，係土地所有
    權人聲請登記所有權時，同時向直轄市或縣市地政機關自行
    申報之地價，除申報滿五年或一年屆滿而地價已較原標準地
    價有50%以上之增減時，始重新規定地價。準此，「土地公
    告現值」及「申報地價」，均未必等於核定訴訟標的價額之
    準據即起訴時之「交易價額」。原法院為免鑑定系爭土地起
    訴時「交易價額」即「現值」之煩，乃以較接近現值、且經
    調查地價動態及市場、更經地價評議委員會評定而公告之起
    訴時「公告現值」（見原審卷第8、9、122頁），為核定本
    件訴訟標的價額之標準，尚難謂有何可議之處。抗告人請求
    按較低額、且由土地所有權人自行申報、尚非全然客觀之「
    申報地價」為基準，即乏所據。
五、從而，原審法院依抗告人占用土地之面積及各該土地之公告
    現值，認抗告人提起上訴應繳納第二審裁判費分別為新台幣
    61,643元、54,812元、25,706元，並裁定命其限期補繳，雖
    未載明其計算依據，惟結論並無二致，仍應予維持。抗告意
    旨，指摘原審法院核定訴訟標的價額為不當，求予廢棄，非
    有理由，其抗告應予駁回，爰裁定如主文。
中　　華　　民　　國　　96　　年　　5 　　月　　8 　　日
                    民事第十六庭
                          審判長  法  官 沈方維
　　　　　　　　　　　　    　　  法  官 張競文
　　　　　　　　　　　　　　      法  官 王淇梓
正本係照原本作成。
本裁定除以適用法規顯有錯誤為理由，並經本院許可外，不得再
抗告。如提起再抗告，應於收受後10日內委任律師為訴訟代理人
向本院提出再抗告狀。並繳納再抗告費新台幣１千元。
中　　華　　民　　國　　96　　年　　5 　　月　　8 　　日
　　　　　　　　　　　　　　　　　書記官 吳碧玲
附表：
一、甲○○○部分
    應返還土地坐落：台北市○○區○○段3小段464-2地號
    應返還面積：43平方公尺
    公告現值（每平方公尺，下同）：94,063元
    訴訟標的價額：94,063×43＝4,044,709元
二、丙○○部分
    應返還土地坐落：台北市○○區○○段3小段463地號
                　　台北市○○區○○段3小段464-2地號
    應返還面積：32平方公尺（463地號）
                5平方公尺（464-2地號）
    公告現值：97,433元（463地號）
              94,063元（464-2地號）
    訴訟標的價額：97,433×32＋94,063×5＝3,588,171元
三、乙○○部分
    應返還土地坐落：台北市○○區○○段3小段464-1地號
                　　台北市○○區○○段3小段464-2地號
    應返還面積：6平方公尺（464-1地號）
                11平方公尺（464-2地號）
    公告現值：99,207元（464-1地號）
              94,063元（464-2地號）
    訴訟標的價額：99,207×6＋94,063×11＝1,629,935元
